臺灣高等法院臺南分院刑事判決
111年度上訴字第634號
上  訴  人  
即  被  告  陳慧如


上列上訴人因毒品危害防制條例案件，不服臺灣臺南地方法院11
0年度訴字第115號中華民國111年1月19日第一審判決（起訴案號
：臺灣臺南地方檢察署110年度毒偵字第91號），提起上訴，本
院判決如下：
    主  文
上訴駁回。
    事  實
一、陳慧如前因施用毒品案件，經臺灣臺南地方法院以108年度
    毒聲字第185號裁定送觀察、勒戒後，認無繼續施用毒品之
    傾向，於民國109年5月1日執行完畢釋放，並經臺灣臺南地
    方檢察署檢察官以109年度毒偵緝字第35號、第36號、第37
    號為不起訴處分確定。仍未戒除毒癮，復基於施用第一級毒
    品海洛因之犯意，於109年11月17日上午10時41分為警採尿
    前回溯96小時內之某時，在不詳地點，以不詳方式，施用海
    洛因1次。嗣因其為應受尿液採驗人，於109年11月17日上午
    10時41分許，為警通知到場採尿送驗，結果呈嗎啡陽性反應
    ，始悉上情。
二、案經臺南市政府警察局新化分局報告臺灣臺南地方檢察署檢
    察官偵查起訴。
    理  由
一、一造辯論：
　　被告陳慧如於本院111年8月10日審理期日未到庭，惟本件審
    理期日傳票已於111年7月18日送達被告之應送達處所即被告
    住所，因未獲會晤本人亦無受領文書之同居人或受僱人，而
    寄存於轄區臺南市政府警察局新化分局那拔派出所一情，有
    送達證書在卷可稽（見本院卷第93至97頁），是本件被告經
    合法傳喚，無正當理由不到庭，爰依刑事訴訟法第371條規
    定，不待其陳述，逕行判決。
二、證據能力：
　　按被告以外之人於審判外之陳述，雖不符刑事訴訟法第159
    條之1至第159條之4規定得為證據之情形，而經當事人於審
    判程序同意作為證據，法院審酌該言詞陳述或書面陳述作成
    時之情況，認為適當者，亦得為證據，刑事訴訟法第159條
    之5 第1 項定有明文。又刑事訴訟法第159 條之5 立法意旨
    ，在於確認當事人對於傳聞證據有處分權，得放棄反對詰問
    權，同意或擬制同意傳聞證據可作為證據，屬於證據傳聞性
    之解除行為，如法院認為適當，不論該傳聞證據是否具備刑
    事訴訟法第159 條之1 至第159 條之4 所定情形，均容許作
    為證據，不以未具備刑事訴訟法第159 條之1 至第159 條之
    4 所定情形為前提。查本判決所引用之下列供述證據暨其他
    書證、物證，檢察官於本院準備程序、審理時，均同意作為
    本案證據（見本院卷第52至53頁、第110頁），且於本院逐
    一提示後，迄於言詞辯論終結前亦未聲明異議，本院審酌上
    開證據資料製作時之情況，尚無違法不當及證明力明顯過低
    之瑕疵，認以之作為證據應屬適當，而有證據能力。
三、認定犯罪事實所憑之證據及理由：
    被告於原審審理時固坦承因其為尿液調驗人口，為警通知而
    於109年11月17日上午10時41分許，前往臺南市政府警察局
    新化分局採驗尿液，經送檢驗尿液呈嗎啡陽性反應，惟矢口
    否認施用第一級毒品犯行，辯稱：尿液中出現第一級毒品陽
    性反應，是因為我二哥打我，我到醫院就診時有打麻醉針，
    可能因此尿液中含有嗎啡成分云云。然查：　
㈠、被告於109年11月17日上午10時41分許，前往臺南市政府警察
    局新化分局採尿，經檢驗後尿液中含有嗎啡即海洛因代謝物
    陽性反應一情，業據被告坦承不諱(見警卷第4至5頁；偵卷
    第31至32頁；原審卷第33至34頁、第152頁、第194至197頁)
    ，並有台灣檢驗科技股份有限公司109年11月26日濫用藥物
    檢驗報告、應受尿液採驗人尿液檢體採集送驗記錄、尿液檢
    體監管紀錄表、臺南市政府衛生局110年4月23日濫用藥物尿
    液檢驗結果報告、臺南市政府警察局新化分局查獲施用(持
    有)毒品案件經過情形紀錄表在卷可憑（見警卷第15至17頁
    、第19頁；原審卷第51頁、第55頁）。此部分事實，堪以認
    定。
㈡、又被告所排出尿液，經送2次檢驗，負責檢驗之台灣檢驗科技
    股份有限公司、臺南市政府衛生局於初步檢驗均採酵素免疫
    分析法，確認檢驗則均採氣相層析/質譜儀法，皆不致產生
    偽陽性反應，有行政院衛生署管制藥品管理局92年7月23日
    管檢字第920005609號函可參(見本院卷第99至100頁)，應可
    排除檢驗錯誤之因素。被告固於原審審理時辯稱其在採尿前
    被胞兄毆打，前往○○醫院就診，服用1個月的止痛藥，不曉
    得與驗尿結果有無關係云云。查被告所提出其前往臺南市立
    ○○醫院(以下稱○○醫院)就診之診斷證明書紀載，被告係於10
    9年6月19日晚間8時50分前往該院急診，翌(20)日凌晨5時43
    分離開，然本案被告前往臺南市政府警察局新化分局採尿時
    間為109年11月17日上午10時41分 ，與其前往○○醫院就診時
    間相距達5個月之久，縱使被告所稱服用1個月的止痛藥物為
    真（見原審卷第197頁），被告亦已於109年7月20日左右即
    已將醫師所開立止痛藥服用完畢。另依卷附被告健保Web IR
    查詢系統資料(見原審卷第49頁)，顯示被告於109年11月1日
    至11月17日為警採尿前並無任何就醫記錄。而一般人施用海
    洛因後24小時內經由尿液排出之量可達施用劑量之80%，口
    服嗎啡後24小時內約有施用劑量之60%自尿液中排出，毒品
    施用後於尿液中可檢出之時間，受施用劑量、施用方式、飲
    水量多寡，個人體質及其代謝情況等因素影響，因個案而異
    ，一般可檢出之時間為海洛因服用後2至4天、嗎啡2至4天，
    有上開函文及行政院衛生署管制藥品管理局92年3月10日000
    0000000號函可稽(見本院卷第103頁)，故被告排放之尿液經
    精密儀器檢驗，尿液中有嗎啡陽性反應，顯見被告應是在其
    採尿前96小時內施用嗎啡類毒品，惟如前述，被告採尿與最
    後1天服用止痛藥時間相距近4個月，尿液中檢出嗎啡陽性反
    應自不可能是因其將近4個月前服用止痛藥所致，至為明確
    。此外，海洛因於人體內會代謝成嗎啡，因此涉嫌海洛因之
    施用者係檢驗其尿液中之嗎啡反應等情，此為本院職務上已
    知之事實，復觀以目前常見施用之毒品皆係海洛因，甚少或
    甚至未見有施用鴉片或嗎啡者之常情，堪認被告有於109年1
    1月17日上午10時41分為警採尿往前回溯96小時內之某時，
    施用第一級毒品海洛因之事實，灼然至明。
㈢、綜上所述，被告辯解無非事後卸責之詞，不足採信。本案事
    證明確，被告施用第一級毒品海洛因之犯行，洵堪認定，自
    應予依法論科。
四、海洛因為毒品危害防制條例第2條第2項第1款所定之第一級
    毒品，核被告所為，係犯毒品危害防制條例第10條第1項施
    用第一級毒品罪。被告施用第一級毒品前，持有第一級毒品
    之低度行為，為其施用第一級毒品之高度行為所吸收，不另
    論罪。
五、原判決以被告施用第一級毒品犯行，罪證明確，因予適用毒
    品危害防制條例第10條第1項規定，並審酌被告前已有因施
    用毒品經觀察勒戒之紀錄，竟然再犯同一性質之本案，顯見
    其控制力薄弱，難以自律，無法抗拒毒品之誘惑，惟考量被
    告施用毒品之犯行，在性質上乃屬對其身心健康之自戕行為
    ，對社會尚無嚴重危害性，兼衡被告否認犯行之犯後態度、
    國中肄業之智識程度、離婚、育有一名15歲子女、在便當店
    工作等一切情狀，量處有期徒刑10月。經核原判決認事用法
    、量刑均無違誤。被告確有本件施用第一級毒品犯行，業經
    敘明如上，被告猶執陳詞提起上訴，否認上開犯行，指摘原
    判決違法不當，為無理由，應予駁回。
六、依刑事訴訟法第368條、第371條，判決如主文。
本案經檢察官蔡佩容提起公訴，檢察官趙中岳到庭執行職務。
中　　華　　民　　國　　111 　年　　8 　　月　　17　　日
                  刑事第六庭    審判長法　官  張瑛宗
                                      法　官  林逸梅
                                      法　官  李秋瑩
以上正本證明與原本無異。
如不服本判決應於收受送達後20日內向本院提出上訴書狀，其未
敘述上訴理由者，並得於提起上訴後20日內向本院補提理由書（
均須按他造當事人之人數附繕本）「切勿逕送上級法院」。
　　　　　　　　　　　　　　　　　　　書記官  劉紀君
中　　華　　民　　國　　111 　年　　8 　　月　　17　　日

附錄本案論罪科刑法條：
毒品危害防制條例第10條
施用第一級毒品者，處6月以上5年以下有期徒刑。
施用第二級毒品者，處3年以下有期徒刑。